【裁判字號】    89,交上易,141
【裁判日期】    890519
【裁判案由】    過失傷害
【裁判全文】
臺灣高等法院刑事判決                      八十九年度交上易字第一四一號
      上  訴  人    臺灣士林地方法院檢察署檢察官
      上  訴  人
      即  被  告    乙○○
右列上訴人因被告過失傷害案件，不服臺灣士林地方法院，八十八年度交易字第二五
九號，中華民國八十九年一月三十一日第一審判決 (起訴案號：臺灣士林地方法院檢
察署八十八年度偵續字第五十四號)提起上訴，本院判決如左：
    主  文
上訴駁回。
    事  實
一、乙○○於民國（以下同）八十七年八月十六日凌晨，駕駛車牌號碼ＣＮ─三六七
    九號自用小客車，沿臺北市士林區○○○路由士林往北投方向行駛。於同日凌晨
    二時十五分許，行經臺北市士林區○○○路五段高速公路橋下時，應注意車前狀
    況，並隨時採取必要之安全措施；而依當時天侯晴，路面乾燥無缺陷且無障礙，
    雖為夜間視距不良，惟橋下仍設有照射燈三盞，且路側（往北道路）亦設有路燈
    ，而非不得目視分辨前方道路狀況，自亦無不能注意之情事。適有甲○○前騎乘
    車牌號碼ＥＡＷ─一九六號機車行經該處時，遭不詳車輛撞及而倒臥於道路中央
    處，乙○○因疏未注意車前狀況，而未能及時發現以採取必要之減速、煞停或閃
    避之安全措施，以致向右閃避不及，左側仍輾過甲○○腳部，致甲○○受有兩側
    下肢多處撕裂傷、擦傷及皮膚部分壞死之傷害。乙○○於肇事後，並未下車查看
    ，即駕車離去，惟經路人記下其車牌號碼並報警查獲。
二、案經甲○○訴由臺北市政府警察局士林分局報請臺灣士林地方法院檢察署檢察官
    偵查起訴。
     理  由
一、訊據上訴人即被告乙○○固坦承曾於案發時間駕駛前開車輛行經肇事地點之事實
    不諱，惟矢口否認有何輾壓告訴人甲○○致其下肢受傷之過失傷害犯行，並辯稱
    ：「肇事路段沒有路燈，伊以時速約四十公里之速度駕車行經該處時，發現約三
    、四公尺前，好像有障礙物，即向右側慢車道閃過，伊感覺有壓過東西，惟伊停
    車自右後照鏡往後查看，並未發現有任何東西，始駕車離去」云云。
二、經查：
  (一) 告訴人甲○○確於前揭時地發生車禍倒地之事實，已經告訴人甲○○指述歷
       歷，且有道路交通事故調查報告表、交通事故談話紀錄表、台北市政府警察
       局交通警察大隊交通事故研判表附卷可稽。而告訴人甲○○因該次車禍，除
       受有頭部外傷併臉部撕裂傷、胸部挫傷併右側第六、七、八根肋骨骨折、血
       胸、左側第二至第九根肋骨骨折、血胸、二側鎖骨骨折、左側肩胛骨骨折、
       左肩部、左上肢多處撕裂傷之傷害外，並受有如事實欄所示之兩側下肢多處
       撕裂傷、擦傷及皮膚部分壞死之傷害乙節，亦有財團法人振興復健醫學中心
       八十七年八月二十五日出具之甲種診斷書乙紙附卷可稽。
  (二) 再查：有關告訴人甲○○於前揭時地已因車禍倒臥於延平北路五段高速公路
       橋下之道路中央處後，係先有一對夫婦騎乘機車在該處停留觀看，嗣有乘載
       甲○○親戚即陳瑞芬之營業小客車及陳正順騎乘之機車先後抵達現場，並由
       陳正順以行動電話通知救護車並報案後，始有被告乙○○駕駛之白色喜美自
       小客車行經該處並向右閃避，惟左側仍輾壓甲○○腳部，此時現場觀看之夫
       婦即唸下該車車號，並由陳正順抄記後交予警方查辦之事實，則據目擊證人
       陳正順於臺灣板橋地方法院交通法庭調查被告乙○○違反道路交通管理處罰
       條例聲明異議案件時結證明確（見臺灣板橋地方法院八十七年度交聲字第二
       一八號案件八十八年元月八日訊問筆錄），已經調閱該案卷證查明屬實；而
       被告所駕駛前開自小客車經警查勘結果，該車左前保險桿確有綠色刮痕、車
       身側面有血跡等情，復據證人即承辦本案之台北市政府警察局交通警察大隊
       士林分隊警員田偉毅結證屬實（見檢察官八十八年五月三日訊問筆錄）。足
       見被告乙○○所駕駛自小客車確有閃避不及而輾壓告訴人腳部成傷之情，至
       為明確。至被告於本院再次聲請傳訊証人陳正順到庭，本院認該證人業已陳
       述明確，認無傳訊必要，附此敘明。
  (三) 次查：雖被告一再辯稱：現場燈光昏暗、視線甚差，伊確未發現告訴人倒臥
       路中，且不知是否輾壓告訴人云云。然按：車輛行駛時，駕駛人應注意車前
       狀況，並採取必要之安全措施，此於道路交通安全規則第九十四條第三項訂
       有明文。從而，被告駕駛車輛行經本案延平北路高速公路橋下事故地點時，
       自應注意車前狀況，以隨時採取必要之安全措施，以避免任何事故之發生。
       猶以案發當時，依卷附道路交通事故調查報告表所載，該處路面乾燥、無缺
       陷，亦無障礙，雖時為夜間視距不良，然該橋下確設有照射燈光三盞，且往
       北方向路側亦設有路燈，高速公路亦有燈光之事實，已經承辦員警田偉毅結
       證屬實（見原審八十八年十一月十九日訊問筆錄），並提出案發當日事故現
       場照片數幀存卷為據；況於被告車行經肇事地點前，至少已有證人陳正順前
       開所指陳之騎乘機車之夫婦、由陳瑞芬所搭乘之營業小客車，以及陳正順所
       騎乘之機車先後扺達現場，且均得以及時發現車前狀況並煞停閃避而未肇禍
       ，益見事故發生時，被告顯無不能注意前方人車狀況以隨時採取必要之安全
       措施之情事；然竟疏未注意及此，以致於發現前方倒臥之告訴人及機車時，
       為時已晚，且其行經光線較暗、視距不良之事故路段時，復未能保持警覺，
       並減速慢行，而未能及時採取煞停及閃避之安全措施，致其車身左側仍輾壓
       已倒臥於道路中央之告訴人甲○○腳部成傷；雖告訴人前已遭其他不詳之車
       輛踫撞而倒地於先，惟被告於本件駕車過失肇事之責任，仍無可卸免。至於
       告訴人腳部遭被告車輛輾壓受傷部分，與被告之過失行為間並有相當因果關
       係，亦堪認定。
  (四) 綜上所述，被告所辯顯係飾卸之詞不足採取，事證已臻明確，被告犯行，應
       堪認定。
三、 核被告所為，係犯刑法第二百八十四條第一項前段之過失傷害罪。
四、 原審認被告罪證明確，適用刑法第二百八十四條第一項前段、第四十一條，罰
     金罰鍰提高標準條例第一條前段、第二條之規定，並審酌被告並無前科，有本
     院被告全國前案紀錄表附卷可稽，其於本件車禍過失之程度、被害人因被告過
     失行為所受之下肢傷情，及被告於肇事後仍未警覺停車以採取救護、報警及其
     他必要措施即駛離現場，且迄未與被害人達成民事和解並予賠償及其他一切情
     狀，量處拘役五十九日，如易科罰金以三百元折算一日。經核原判決認事用法
     ，並無不合，量刑亦屬妥適，公訴人據告訴人請求上訴，認原判決量刑有失輕
     情事，及上訴人即被告上訴意旨，仍執前詞，否認犯罪，均指摘原判決不當，
     為無理由，均應予駁回。
據上論斷，應依刑事訴訟法第三百六十八條，判決如主文。
本案經檢察官曾忠己到庭執行職務。
中    華    民    國    八十九    年       五       月       十九       日
                            臺灣高等法院刑事第六庭
                                審判長法  官  陳  春  秋
                                      法  官  高  明  哲
              法  官  黃  賽  月
右正本證明與原本無異。
不得上訴。
                                      書記官  廖  麗  蓮
中    華    民    國    八十九    年        五      月       二十二     日
附錄：本案論罪科刑法條全文
刑法第二百八十四條第一項：因過失傷害人者，處六月以下有期徒刑，拘役或五百元
                          以下罰金，致重傷者，處一年以下有期徒刑，拘役或五
                          百元以下罰金。


司法院資訊處製作；財團法人民間司法改革基金會備份。
